【裁判字號】    88,訴,1885
【裁判日期】    890131
【裁判案由】    違反臺灣地區與大陸地區人民關係條例等
【裁判全文】
臺灣高雄地方法院刑事判決                        八十八年度訴字第一八八五號
    公  訴  人  臺灣高雄地方法院檢察署檢察官
    被      告  甲○○
右列被告因違反台灣地區與大陸地區人民關係條例案件，經檢察官提起公訴（八十八
年度偵字第一五六五０號），本院判決如左：
    主  文
甲○○共同違反不得使大陸地區人民非法進入台灣地區之規定，處有期徒刑陸月，緩
刑貳年。
    事  實
一、緣甲○○明知綽號「小芬」及某吳姓之成年男女（年籍均不詳）係以「假結婚、
    真引進」之方式，從事仲介大陸地區人士非法入境台灣之不法集團份子，於民國
    （下同）八十七年十一月間，「小芬」及該吳姓男子慫恿允諾給付甲○○新台幣
    （下同）八萬元「人頭費」做為假結婚之代價，甲○○即與「小芬」、吳姓男子
    及大陸地區男子乙○○（由本院通緝中，俟到案後審理），共同基於以「假結婚
    真引進」方式使乙○○非法進入台灣之犯意聯絡及行為分擔，由該吳姓男子安排
    甲○○及乙○○於八十七年十二月一日在大陸地區福建省福州市公證處辦理結婚
    手續。而甲○○明知其與乙○○間之婚姻欠缺結婚真意為無效之婚姻，但甲○○
    仍持在大陸地區福州省福州市公證處製作之結婚證書及經「財團法人海峽交流基
    金會」（下稱：海基會）之認證書等文書，先於八十八年一月七日在高雄市政府
    前鎮區公所填具「結婚登記申請書」、「身分證變更登記申請書」，申請辦理結
    婚之戶籍登記及甲○○身分證配偶欄之變更登記，致使該管公務員將此等不實之
    事項登載於戶籍登記簿、戶口名簿及甲○○身分證等公文書上（即記載其配偶為
    大陸地區男子乙○○），足以生損害於戶政機關對結婚登記之之正確性。旋甲○
    ○基於同一目的，持其之前所填具之「大陸地區人民進入台灣地區旅行證申請書
    」、「大陸地區人民進入台灣地區保證書」，檢同前述結婚公證書、證明書及甲
    ○○本人身分證、戶籍登記簿謄本等資料，於八十八年一月十二日持上述登載不
    實之文書，據以行使向內政部警政署入出境管理局 (下簡稱：入出境管理局)以
    配偶來台探視為由，申請大陸地區男子乙○○入境，經入出境管理局該管公務員
    審查後不知有偽，而於上開旅行證申請書之公文書上記載「於八十七年十二月一
    日結婚」，准許發給乙○○入境許可證，使乙○○在八十八年二月十九日得以探
    視方式入境，並在台灣地區打工維生。嗣於八十八年四月九日為警循線查獲上情
    。
二、案經高雄市政府警察局前鎮分局移送台灣高雄地方法院檢察署檢察官偵查起訴。
    理  由
一、訊據被告甲○○坦承右開犯行不諱，核與同案共犯乙○○於警訊中供述情節相符
    （警卷第四頁訊問筆錄），足見被告確有充當人頭而與乙○○在大陸地區辦理假
    結婚甚明。此外復有被告之戶籍謄本、大陸地區結婚證明書、海基會證明書及經
    高雄市政府前鎮區戶政事務所高市鎮戶字第四六四九號函檢附結婚登記申請書、
    被告甲○○身分證影本等件影本在卷可參。又大陸地區男子乙○○自八十八年二
    月十九日入境後，並未與被告圓房而係住居在台灣省雲林縣雲長鄉○○路二五四
    號，四處打零工維工之事實，亦經乙○○警卷供述甚詳，洵見被告與綽號「小芬
    」、吳姓男子共同以「假結婚真引進」之方式使乙○○非法入境台灣地區打工，
    狀至明顯。事證明確，被告犯行洵堪認定。
二、核被告甲○○所為係違反台灣地區與大陸地區人民關係條例第十五條第一項規定
    ，而犯有同法第七十九條第一項之非法使大陸地區人民進入台灣地區罪，及刑法
    第二百十六條、第二百十四條之行使公務員登載不實罪。被告使公務員登載不實
    之低度行為，為行使之高度行為吸收，不另論罪。又被告既係貪圖人頭費，並委
    由仲介集團綽號「小芬」及該吳姓男子經辦假結婚事宜，最終目的無非為使乙○
    ○得以進入台灣地區，而為達成上述目的，自必先辦妥戶籍登記（即記載其配偶
    為乙○○），以上歷程當為被告與乙○○、「小芬」及吳姓男子等均知之甚詳，
    洵見被告與乙○○、綽號「小芬」之女子及該吳姓男子就上揭所犯「非法使大陸
    地區人民進入台灣地區罪」及行使公務員登載不實罪等行為，均有犯意聯絡及行
    為分擔甚顯，均為共同正犯。公訴意旨於此漏未論該吳姓男子亦共同正犯，及認
    被告就前述所犯「非法使大陸地區人民進入台灣地區罪名」僅與「小芬」之人為
    共同正犯；就前揭所犯「行使登載不實文書罪名」僅與乙○○為共同正犯部分，
    均非允洽。又被告所犯上開條例第七十九條第一項之罪與刑法第二百十六條之行
    使公務員登載不實罪間有方法結果之牽連關係，依刑法第五十五條規定，應從較
    重之「非法使大陸地區人民進入台灣地區罪」處斷。至於被告前述於八十八年一
    月十二日持不實登載之戶籍證件，持向入出境管理局申請乙○○入境手續時，雖
    該管公務員不知有偽而在經辦之旅行證申請書上記載甲○○與乙○○結婚之不實
    事項，但查，就董某是否確為被告配偶及能否入境台灣地區，該入出境管理局經
    辦公務員尚須實質之審查，以判斷真偽與否，此部分即不成立刑法第二百十四條
    使公務員登載不實罪，附予明。爰審酌被告貪圖報酬而觸法之犯罪動機、目的
    、手段、被告素無犯罪前科素行尚稱良好、但其使大陸地區人民非法進入台灣地
    區之行為，有足以妨害台灣地區安全之虞及被告犯後坦承犯行態度良好等一切情
    狀，爰量處如主文所示之刑。又被告未曾受有犯罪前科有被告之前案資料查註紀
    錄表可稽，被告係原住民弱勢團體，為經濟所迫而觸法，其情非無可憫；又被告
    鰥居十餘年，育有四子，依其家庭狀況，如遽令被告入監，恐致其家庭破碎，本
    院認所宣告之刑以暫不執行為適當，爰併宣告緩刑二年以啟自新。
據上論斷，應依刑事訴訟法第二百九十九條第一項前段、台灣地區與大陸地區人民關
係條例第十五條第一項、第七十九條第一項，刑法第十一條前段、第二十八條、第二
百十四條、第二百十六條、第五十五條後段、第七十四條第一款，罰金罰鍰提高標準
條例第一條前段，判決如主文。
中      華      民      國    八十九    年      一      月    三十一    日
                                  臺灣高雄地方法院刑事第一庭
                                      法  官  朱  盈  吉
右正本證明與原本無異。
如不服本判決，應於判決送達後十日內，向本院提出上訴狀。
                                      書記官  黃  國  忠
中    華    民    國    八十九    年      二      月       二十九     日


司法院資訊處製作；財團法人民間司法改革基金會備份。
